臺灣屏東地方法院民事判決              99年度訴字第612號
原      告  陳水謀
訴訟代理人  陳行易
被      告  黃榮生
            黃克明
兼 上 一人
訴訟代理人  黃志成
兼 上 二人
訴訟代理人  黃智明
上列當事人間請求分割共有物事件，本院於民國100 年9 月2 日
言詞辯論終結，判決如下：
    主      文
兩造共有坐落屏東縣鹽埔鄉○○段四四七地號面積五三二四點四
三平方公尺及同段四四八地號面積三九六九點○三平方公尺土地
，依下列方法合併分割：(一)如附圖所示編號A 部分面積四七八八
點六平方公尺分歸原告取得；(二)如附圖所示編號B 部分面積三五
○三點七一平方公尺分歸被告黃克明、黃志成、黃智明保持共有
，應有部分各三分之一；(三)如附圖所示編號C 部分面積一○○一
點一五平方公尺分歸被告黃榮生取得。
訴訟費用由兩造按原應有部分比例負擔。
    事實及理由
一、原告主張：坐落屏東縣鹽埔鄉○○段447 地號面積5,324.43
    平方公尺及同段448 地號面積3,969.03平方公尺土地（下稱
    系爭2 筆土地），為兩造所共有，原告之應有部分均為7696
    /14936，被告黃榮生之應有部分均為1609/14936，被告黃克
    明、黃志成、黃智明之應有部分均為1877/14936。系爭2 筆
    土地依使用目的並無不能分割之情形，兩造間亦未以契約訂
    有不分割之期限，惟其分割方法迄不能協議決定，爰提起本
    件訴訟，請求予以合併分割。關於系爭土地之分割方法，伊
    同意採如附圖所示方案，將編號A 部分面積4,788.6 平方公
    尺分配於伊等情，並聲明：兩造共有系爭2 筆土地准予合併
    分割。
二、被告則陳稱：渠等均同意合併分割系爭2 筆土地，並同意如
    附圖所示分割方案，將編號B 部分面積3,503.71平方公尺分
    配於被告黃克明、黃志成、黃智明保持共有，應有部分各1/
    3 ，將編號C 部分面積1,001.15平方公尺分配於被告黃榮生
    等語，並聲明：同意合併分割。
三、按各共有人，得隨時請求分割共有物。但因物之使用目的不
    能分割或契約訂有不分割之期限者，不在此限。分割之方法
    不能協議決定，或於協議決定後因消滅時效完成經共有人拒
    絕履行者，法院得因任何共有人之請求，命為下列之分配：
    一、以原物分配於各共有人。但各共有人均受原物之分配顯
    有困難者，得將原物分配於部分共有人。二、原物分配顯有
    困難者，得變賣共有物，以價金分配於各共有人；或以原物
    之一部分分配於各共有人，他部分變賣，以價金分配於各共
    有人。以原物為分配時，因共有人之利益或其他必要情形，
    得就共有物之一部分仍維持共有。共有人相同之數不動產，
    除法令另有規定外，共有人得請求合併分割。每宗耕地分割
    後每人所有面積未達0.25公頃者，不得分割，但農業發展條
    例中華民國89年1 月4 日修正施行前之共有耕地，得分割為
    單獨所有。民法第823 條第1 項、第824 條第2 項、第4 項
    、第5 項及農業發展條例第16條第1 項第4 款分別定有明文
    。經查：系爭2 筆土地之地目均為田，並均為一般農業區農
    牧用地，又均屬農業發展條例89年1 月4 日修正施行前之共
    有耕地，登記為兩造共有，原告之應有部分均為7696/14936
    ，被告黃榮生之應有部分均為1609/14936，被告黃克明、黃
    志成、黃智明之應有部分均為1877/14936，且系爭2 筆土地
    依其使用目的並無不能分割之情形，兩造間亦未以契約訂有
    不分割之期限，惟其分割之方法迄不能協議決定之事實，為
    兩造所不爭執，並有土地登記謄本、異動索引附卷可稽，堪
    信為實在，則原告請求合併分割系爭2 筆土地，揆諸前揭規
    定，於法即無不合，應予准許。
四、查系爭2 筆土地相毗鄰，現均未種植作物，系爭447 地號土
    地南側臨寬約2 公尺小徑，系爭448 地號土地則與公路無適
    宜之聯絡之事實，除為兩造所不爭執，並有前揭地籍圖謄本
    在卷可考，復經本院會同屏東縣里港地政事務所測量員至現
    場勘測屬實，製有勘驗筆錄及土地複丈成果圖存卷可憑。關
    於系爭土地之分割方法，本院斟酌前述使用現況，暨兩造一
    致同意如附圖所示分割方案，認採如附圖所示方案分割系爭
    土地，尚屬公平適當，爰依此方法合併分割系爭2 筆土地如
    主文第1 項所示。
五、據上論結，本件原告之訴為有理由，依民事訴訟法第78 條
    、第80條之1 、第85條第1 項但書，判決如主文。
中    華    民    國    100     年    9   月    16    日
                    民事第二庭    法  官  李珮妤
以上正本係照原本作成。
如不服本判決，應於收受送達後20日內向本院提出上訴書狀，其
未表明上訴理由者，應於提出上訴後20日內向本院補提理由書狀
（均須按他造當事人之人數附繕本）。
中    華    民    國    100     年    9   月    16    日
                                  書記官  蔡妮君